【裁判字號】    98,上易,1847
【裁判日期】    981230
【裁判案由】    竊盜
【裁判全文】
臺灣高等法院刑事判決                98年度上易字第1847號
上  訴  人  臺灣宜蘭地方法院檢察署檢察官
被      告  甲○○
                      之3
上列上訴人因竊盜案件，不服臺灣宜蘭地方法院98年度簡上字第
29號，中華民國98年6月22日第一審判決（起訴案號：臺灣宜蘭
地方法院檢察署97年度偵字第4323號），提起上訴，本院判決如
下：
    主  文
上訴駁回。
    理  由
一、公訴意旨略以：被告甲○○與游溪河、乙○○於民國92、93
    年間，合意一同出資種植破布子（台語），並為節省人力而
    議妥購買1部小型挖土機供使用，嗣農作荒廢，3人並未就相
    關出資、財產等結算完畢，被告甲○○於95年3月間某日，
    在宜蘭縣三星鄉○○村○○路66-104附近工地，發現該部3
    人共同出資購買之小型挖土機，遂意圖為自己不法之所有，
    未經游溪河、乙○○之同意，將該挖土機載回宜蘭縣冬山鄉
    ○○路○段978號前之菜園供己使用，嗣經員警尋獲該挖土機
    而查悉上情，因認被告涉有刑法第320條第1項之竊盜罪嫌云
    云。
二、按犯罪事實應依證據認定之，無證據不得認定其犯罪事實，
    又不能證明被告犯罪者，應諭知無罪之判決，刑事訴訟法第
    154條第2項、第301條第1項分別定有明文。而認定犯罪事實
    之證據，係指足以認定被告確有犯罪行為之積極證據而言，
    苟未能發現相當證據，或證據不足為不利於被告事實之認定
    時，即應為有利於被告之認定，更不必有何有利之證據，亦
    不能以推測或擬制之方法，以為裁判基礎，最高法院29年上
    字第3105號、40年臺上字第86號、56年臺上字第807號判例
    意旨可資參照。又「認定犯罪事實所憑之證據，雖不以直接
    證據為限，間接證據亦包括在內；然而無論直接或間接證據
    ，其為訴訟上之證明，須於通常一般之人均不致有所懷疑，
    而得確信其為真實之程度者，始得據為有罪之認定，倘其證
    明尚未達到此一程度，而有合理之懷疑存在時，事實審法院
    復已就其心證上理由予以闡述，敘明其如何無從為有罪之確
    信，因而為無罪之判決，尚不得任意指為違法」、「檢察官
    對於起訴之犯罪事實，應負提出證據及說服之實質舉證責任
    ，倘其所提出之證據，不足為被告有罪之積極證明，或其指
    出之證明方法，無從說服法院以形成被告有罪之心證，基於
    無罪推定之原則，自應為被告無罪判決之諭知」，亦經最高
    法院著有76年臺上字第4986號、92年臺上字第128號判例意
    旨可參。再以告訴人之告訴，係以使被告受刑事訴追為目的
    ，是其陳述是否與事實相符，仍應調查其他證據以資審認；
    被害人之陳述如無瑕疵，且就其他方面調查又與事實相符，
    固足採為科刑之基礎，倘其陳述尚有瑕疵，則在未究明前，
    遽採為論罪科刑之根據，即難認為適法，最高法院52年臺上
    字第1300號、61年臺上字第3099號著有判例可資參照。
三、公訴人指被告涉有竊盜罪嫌，無非以被告甲○○之供述、告
    訴人乙○○之指訴、證人王俊人、游溪河之證述為憑。訊據
    被告固坦承伊與游溪河、乙○○於92、93年間，合夥種植破
    布子，並議妥購買1部小型挖土機供作種植之用，嗣未就相
    關出資、財產等結算。於95年3月間某日，因在宜蘭縣三星
    鄉○○村○○路66-104號附近工地，發現該部小型挖土機，
    遂未經游溪河、乙○○之同意，將該挖土機載回宜蘭縣冬山
    鄉○○路○段978號前之菜園供己使用等情，惟矢口否認有竊
    盜犯行，辯稱：該輛怪手告訴人乙○○可以使用，伊也可以
    使用，伊沒有竊盜的意思，雖然伊牽怪手沒有經過告訴人乙
    ○○及游溪河的同意，但游溪河及乙○○使用怪手也沒有經
    過伊的同意。伊等3人每人都有怪手的鑰匙，伊是拿自己的
    鑰匙去開啟的等語。
四、經查:
  (一)、證人游溪河業於偵、審中證稱：大概4、5年前，伊與被告
      、乙○○約定合夥種破布子，1個人出4萬元並買怪手。被
      告將約定之錢交予伊後，伊再轉交給乙○○...買1部小型
      挖土機後種植破布子，當季種完就沒種了，也沒有結算。
      當初並未約定小型挖土機使用方式及所有權歸屬。而渠等
      3人都各有1支怪手的鑰匙等語屬實（見偵卷第21-22、30
      頁、原審卷第42-46頁）。而證人王俊人（原名王財喜）
      於偵查中證稱:3、4年前伊與乙○○去種破布子時，當天
      乙○○開1台小型挖土機在整地，並說係與游溪河、被告
      合夥，且曾告訴伊挖土機是3人合夥一起買的等語（見偵
      卷第19-20頁）。證人林振宏於偵查中證稱:大概4年前游
      溪河說要有3、4個人要種破布子，就是被告、乙○○...
      伊知道渠等有去買挖土機等語（見偵卷第20頁）。互核上
      開證人所證被告有與證人游溪河、告訴人乙○○合夥種植
      破布子，並因此購買1部小型挖土機一節均相符。再參諸
      證人即告訴人乙○○亦證述：伊與被告等人曾經一起種破
      布子，沒有結算，錢的事情是伊胞弟游溪河與被告接洽的
      等語在卷（見偵卷第9、30頁、原審卷第39-41頁），足見
      被告已將合夥資金交付游溪河，且系爭小型挖土機因被告
      與告訴人乙○○合夥時始購入已堪認定。則被告所辯怪手
      係伊與游溪河、乙○○合資種植破布仔時，購買供種植之
      用應係屬實，是被告既已將合夥資金交付合夥人游溪河，
      無論游溪河有無將合夥資金交付告訴人乙○○，均不影響
      被告對合夥財產之權利。佐以證人游溪河所證合夥3人均
      有怪手的鑰匙一節，是上開小型挖土機非屬告訴人乙○○
      個人所得單獨使用應可認定。
  (二)、雖告訴人乙○○指稱：伊未拿到被告之錢，挖土機是伊個
      人出資去買的，被告與游溪河串通說有將錢交給伊等語。
      然證人游溪河業已迭次證稱：伊有收到被告交付的錢，並
      將之轉交予證人乙○○等語如上，互核與被告所辯大致相
      符，且證人游溪河係乙○○之胞弟，2人並無何仇怨嫌隙
      存在（見偵卷第30頁、原審卷第46頁），其自無虛構被告
      有交付投資款以偏坦之必要，故證人游溪河前揭證稱：被
      告有交付投資款乙節，當可採信。況縱使告訴人乙○○所
      證游溪河未交付合夥資金屬實，然告訴人亦已證實合夥資
      金均係由游溪河處理，是被告既交付合夥資金予游溪河時
      即已完成契約義務，游溪河未交付資金予告訴人乙○○，
      係屬2人間之糾葛，難認被告未交付合夥資金。至於告訴
      人乙○○另指稱：黃福龍交付挖土機給伊時，只有1支鑰
      匙云云，惟此與證人游溪河上開所證合夥3人各有一支鑰
      匙不符，自非可採。是告訴人乙○○與被告及游溪河合夥
      ，既各自持有合夥財產之鑰匙，並未約定該挖土機之專用
      權，顯見3人就合夥財產隱含之真意，應係均有使用該挖
      土機之權限。至於證人即挖土機出賣人黃福龍於偵查中係
      證稱：92、93年間以12萬元出售挖土機予乙○○，不知乙
      ○○買挖土機之用途及有無與他人合買等語（見偵卷第42
      頁）此僅可證明係告訴人乙○○出面洽購，要難據此認定
      被告非屬上開挖土機之合夥人。此外，贓物認領保管單及
      刑案照片7張，復只能證明扣案之怪手由乙○○領回之事
      實而已，無法供認上開小型挖土機之所有權人。
  (三)、公訴人上訴意旨略以：被告有無委託游溪河轉交合資款項
      ? 游溪河是否有將款項轉交給乙○○?若有，轉交款項之
      性質為種植破布子之款項，抑或合資購買挖土機之款項？
      及轉交金額多少，攸關被告主觀上是否具有竊盜犯意之認
      定，亦與乙○○是否有竊盜或侵占挖土機之犯意有關等語
      。惟查，被告交付合夥資金予游溪河，即已完成契約責任
      ，業如前述，且被告合法持有系爭合夥財產之鑰匙，是被
      告使用該挖土機並無不法所有意圖，已堪認定，否則豈有
      被告任意在他處工地載回之挖土機，竟係其曾於合夥事業
      中所使用之工具。是以檢察官上訴意旨所指，除業經證人
      游溪河證述明確外，其餘推論之理由，仍無法使本院獲致
      有罪之心證。
五、按刑法上之竊盜罪，以意圖為自己或第三人不法之所有，而
    竊取他人所有物，為犯罪構成要件，本件被告主觀上係認為
    運回菜園使用之怪手，係渠等合資購買所得，為自己有使用
    權之物，即不具不法所有意圖，自難遽認被告主觀上有何竊
    盜之故意，而以竊盜罪相繩。此外，復查無其他積極證據足
    資證明被告確實有何本件竊盜犯行，本件證據不足，應認被
    告無罪。原審為無罪之判決，並無不當，檢察官上訴意旨仍
    執前詞指被告犯有竊盜罪，為無理由，應予駁回。
據上論斷，應依刑事訴訟法第368條，判決如主文。
本案經檢察官何明楨到庭執行職務。
中    華    民    國    98    年    12    月    30    日
                  刑事第二十二庭審判長法  官  郭雅美
                                      法  官  李麗珠
                                      法  官  洪于智
以上正本證明與原本無異。
不得上訴。
                                      書記官  強梅芳
中    華    民    國    98    年    12    月    30    日


司法院資訊處製作；財團法人民間司法改革基金會備份。
